【裁判字號】    99,事聲,5017
【裁判日期】    990714
【裁判案由】    聲明異議（消債）
【裁判全文】
臺灣士林地方法院民事裁定            99年度事聲字第5017號
聲  請  人  萬泰商業銀行股份有限公司
法定代理人  丙○○
代  理  人  乙○○
相  對  人  甲○○
代  理  人  施淑貞律師
上列聲請人對於本院司法事務官民國99年4 月27日97年度執消債
更字第60號認可更生方案之裁定聲明異議，本院裁定如下：
    主  文
異議駁回。
    理  由
一、按關於更生或清算之程序，除本條例別有規定外，準用民事
    訴訟法之規定，消費者債務清理條例第15條定有明文。又按
    當事人對於司法事務官處理事件所為之終局處分，得於處分
    送達後10日之不變期間內，以書狀向司法事務官提出異議；
    司法事務官認前項異議有理由時，應另為適當之處分，認異
    議為無理由者，應送請法院裁定之；法院認第 1項之異議為
    有理由時，應為適當之裁定，認異議為無理由者，應以裁定
    駁回之，民事訴訟法第240 條之4 第 1項前段、第2 項、第
    3 項分別規定明確。
二、異議意旨略以：債務人自陳每月收入為新臺幣（下同）3 萬
    8647元，惟於更生前2 年之平均月收入為4 萬8920元，收入
    減少之差距太大，似未將加班費或其他獎金、津貼計入，鈞
    院未就此部分之疑慮詳加調查，實難令人信服。又債務人現
    年僅41歲，以其收支及負債狀況觀之，還款年限若為7 年6
    月即可清償全數債務。惟鈞院未予審酌即逕予認可債務人之
    更生方案，爰依法提出異議。
三、經查，本件債務人聲請更生，前經本院裁定開始更生程序並
    命由司法事務官進行更生程序，有本院97年度消債更字第14
    7 號裁定附卷可稽。觀諸債務人所提更生方案，其條件以每
    1 個月清償1 次，每期清償1 萬9000元，共清償72期，核計
    6 年，清償總額為136 萬8000元，清償成數為79.83 ﹪。而
    債務人確有薪資、執行業務所得或其他固定收入等情，有裕
    威龍有限公司出具之員工薪資明細總表，財政部臺北市國稅
    局97年度綜合所得稅各類所得資料清單，及勞工保險被保險
    人投保資料表等文件附於本院97年度執消債更字第60號卷足
    憑。依裕威龍有限公司出具債務人自民國97年12月至98年11
    月之薪資明細總表內容，債務人於扣除勞、健保每月2082元
    後，實領總薪資為46萬3764元，已含獎金、津貼等非固定工
    作收入，平均每月為3 萬8647元，核與債務人97年綜合所得
    稅各類所得資料清單所載，自裕威龍有限公司應領之薪資所
    得48萬4640元（尚未扣除勞、健保費用）相當，足徵債務人
    自97年起之實際收入確實低於聲請更生前2 年之平均月收入
    。又債務人之還款能力雖得參考債務人更生前之收入狀況，
    惟仍應以其目前實際之收入情形為準，更生方案始有履行可
    能。按消費者債務清理條例之立法目的，係為使不幸陷入經
    濟困境之人得以清理債務、重建生活，並在清理過程中能保
    有符合人性尊嚴之最低基本生活，是更生方案之認可，應審
    酌除最低生活需求外，債務人能否負擔該方案之條件以及債
    權人與債務人間之權利義務關係是否公允。是經綜合考量上
    情，應認本院司法事務官認可之前開更生方案尚屬公允、適
    當、可行，並無違誤不當。
四、聲請人雖主張債務人年齡僅41歲，應可將還款期限由6 年延
    長為7 年6 月至清償全部債務云云。惟按消費者債務清理條
    例第53條第2 項第3 款規定：「更生方案應記載最終清償期
    ，自認可更生方案裁定確定之翌日起不得逾6 年。但有特別
    情事者，得延長為8 年。」，同條例施行細則第27條規定：
    「債務人提出之更生方案最終清償期逾6 年者，應表明無法
    於6 年內清償之特別情事。」。而所謂特別情事，係指為兼
    顧債務人之清償能力，避免更生方案訂定之最終清償期過短
    ，致債務人每月應給付之金額過高而無力履行，始規定有延
    長之必要而言（參見該條款之立法理由）。足見更生方案
    之最終清償期，應以自認可更生方案裁定確定之翌日起不得
    逾6 年為原則，例外於有特別情事者，始可延長為8 年。而
    該款所指「有特別情事者，得延長為8 年」，並非謂可任意
    增加2 年給付額，更非認法院有權命將更生方案之履行期限
    延長為8 年，亦不允許債權人與債務人可不附理由隨意延長
    法定6 年清償期限。查本件自裁定准予開始更生程序後，均
    未見債務人表示其有無法於6 年內清償之特別情事，依照前
    揭說明，本院亦不得命債務人將其所提之更生方案任意延長
    為8 年。是本件依據還款成數及債務人還款能力，審酌期數
    為72期 ，最終清償期為裁定後6 年，並無不當。
五、綜上所述，債務人並無同條例第64條第 2項所定不得認可之
    消極事由存在，故不經債權人會議可決，予以認可該更生方
    案，經核並無不合。異議人聲明異議，非有理由，應予駁回
    。
六、爰裁定如主文。
中    華    民    國    99    年    7     月    14    日
                  民事第二庭  法      官  馬傲霜
上為正本係照原本作成。
如不服本裁定，應於裁定送達後10日內，以書狀向本院提出抗告
，並繳納抗告費新臺幣1千元。
中    華    民    國    99    年    7     月    15    日
                              書  記  官  高玉潔

司法院資訊處製作；財團法人民間司法改革基金會備份。
